臺灣臺北地方法院民事判決
110年度訴字第6966號

原      告  陳思忠
訴訟代理人  王曉萍
被      告  陳渝翔
訴訟代理人  陳光熙

上列當事人間請求給付服務費事件，本院於民國一一一年三月三
日言詞辯論終結，判決如下：
    主    文
原告之訴駁回。
訴訟費用由原告負擔。
    事實及理由
一、原告部分：
（一）訴之聲明：被告應給付原告新臺幣（下同）五十八萬六千
      五百三十元，及自支付命令聲請狀繕本送達翌日起至清償
      日止，按週年利率百分之五計算之利息。
（二）原告起訴主張：
　　　被繼承人陳光宣原為坐落新竹縣竹北市泰和段第一００五、
      一００六、一００八地號土地共有人之一，陳光宣於民國一０
      七年二月八日簽立同意書，同意委託原告居中協調、仲介
      以每坪二十萬元價格銷售該等土地，並支付以總價百分之
      一‧五計算之服務費。原告受陳光宣等地主授權後，以代
      理人身分與諸多不動產仲介公司簽約，終於一０九年十二
      月二十三日合併比鄰之同段第九０六、一００七地號土地，
      覓得訴外人黃正祥以每坪二十一萬元、總價四億九千零九
      十二萬七千五百元全部買受，則依陳光宣之應有部分比例
      計算，陳光宣所得價款為三千九百一十萬二千元，應付服
      務報酬為五十八萬六千五百三十元，陳光宣並未給付。茲
      陳光宣已死亡，被告為其繼承人，爰依同意書服務費約定
      及繼承法律關係，請求被告如數給付，並支付自訴狀繕本
      送達翌日起算之法定利息。
二、被告部分：
（一）答辯聲明：原告之訴駁回，如受不利益判決，願供擔保請
      准免為假執行。
（二）被告以陳光宣並未授權原告居中協調、仲介坐落新竹縣○○
      市○○段○○○○○○○○○地號土地，且坐落新竹縣竹北市泰和段
      第九０六、一００五、一００六、一００七、一００八地號土地於
      一０九年十二月二十三日與訴外人黃正祥所成立之買賣契
      約，並非經原告居間成立等語，資為抗辯。
三、原告主張陳光宣原為坐落新竹縣竹北市泰和段第一００五、一
    ００六、一００八地號土地共有人之一，於一０七年二月八日簽
    立同意書，同意委託其居中協調、仲介以每坪二十萬元價格
    銷售該等土地，並支付以總價百分之一‧五計算之服務費，
    訴外人黃正祥於一０九年十二月二十三日以總價四億九千零
    九十二萬七千五百元買受坐落新竹縣竹北市泰和段第九０六
    、一００五、一００六、一００七、一００八地號土地，陳光宣已死
    亡之事實，業據提出同意書、不動產買賣契約書為證（見支
    付命令卷第十七、四一至四五頁），核屬相符；關於陳光宣
    業於一一０年二月一日死亡一節，亦據本院職權查證屬實，
    有司法院戶役政連結作業系統查詢單可稽（見訴字卷第四七
    頁）；上述情節並為被告所不爭執，應堪信為真實。
　　但原告主張被告應給付其服務報酬五十八萬六千五百三十元
    部分，則為被告否認，辯稱：坐落新竹縣○○市○○段○○○○○○○○
    ○地號土地不在陳光宣授權居中協調仲介範圍，且一０九年十
    二月二十三日與黃正祥所成立之買賣契約，並非經原告居間
    成立等語。
四、茲分述如下：
（一）按債之發生原因共有契約、代理權之授與、無因管理、不
      當得利、侵權行為五種（參見民法債編第一章第一節），
      依民法第一百九十九條第一項規定，債權人基於債之關係
      ，得向債務人請求給付，此為債之相對性原則，即債為特
      定人間之權利義務關係，僅債權人得向債務人請求特定內
      容之給付，第三人原則上並無請求債務人給付之權利，則
      主張契約為債之原因者，除有例外情形（如：繼承、債權
      讓與等債之移轉情形及民法第二百六十九條第一項利益第
      三人契約），要以契約當事人為限，非契約當事人不得行
      使契約上權利或請求他方負擔契約上義務，合先敘明。次
      按遺產繼承人，除配偶外，依左列順序定之：㈠直系血親
      卑親屬；㈡父母；㈢兄弟姊妹；㈣祖父母；繼承，因被繼承
      人死亡而開始；繼承人自繼承開始時，除本法另有規定外
      ，承受被繼承人財產上之一切權利、義務，但權利、義務
      專屬於被繼承人本身者，不在此限；繼承人對於被繼承人
      之債務，以因繼承所得遺產為限，負清償責任；繼承人對
      於被繼承人之債務，以因繼承所得遺產為限，負連帶責任
      ，民法第一千一百三十八條、第一千一百四十七條、第一
      千一百四十八條、第一千一百五十三條第一項亦有明定，
      是於被繼承人死亡時不具上述法條所定繼承人身分之人，
      對於被繼承人之遺產並無繼承權，對於被繼承人之遺產既
      無繼承權，就被繼承人死亡時所遺債務，亦不負清償之責
      。
（二）原告請求被告給付五十八萬六千五百三十元，無非以陳光
      宣曾於一０七年二月八日就坐落新竹縣竹北市泰和段第一０
      ０五、一００六、一００八地號土地簽立同意書，同意委託其
      居中協調、仲介以每坪二十萬元價格銷售該等土地，並支
      付以總價百分之一‧五計算之服務費，而該等土地及同段
      第九０六、一００七地號土地於一０九年十二月二十三日經黃
      正祥以每坪二十一萬元、總價四億九千零九十二萬七千五
      百元買受，陳光宣所得價款為三千九百一十萬二千元，所
      應給付之服務報酬為五十八萬六千五百三十元，陳光宣已
      死亡為論據，即原告係基於與陳光宣間「同意書」契約關
      係所生之債為請求；關於陳光宣曾於一０七年二月八日就
      坐落新竹縣竹北市泰和段第一００五、一００六、一００八地號
      土地簽立同意書，同意委託原告居中協調、仲介以每坪二
      十萬元價格銷售該等土地，並支付以總價百分之一‧五計
      算之服務費，而該等土地及同段第九０六、一００七地號土
      地於一０九年十二月二十三日經黃正祥以總價四億九千零
      九十二萬七千五百元買受，陳光宣已死亡等情，並為被告
      所不爭執，前已述及；然被告之父為陳光熙、並非陳光宣
      ，此觀卷附被告戶籍謄本即明，陳光熙為陳光宣胞兄，是
      被告與陳光宣僅為叔姪關係，被告並非陳光宣之繼承人（
      配偶、直系血親卑親屬、父母、兄弟姊妹、祖父母），此
      經本院職權查證明確，有司法院戶役政連結作業系統查詢
      單可考（見訴字卷第四九至五五頁），依前開說明，被告
      對於陳光宣之遺產並無繼承權，就陳光宣死亡時所遺債務
      ，亦不負清償之責甚明。被告對於陳光宣死亡時所遺債務
      既不負清償之責，則無論陳光宣是否依同意書對原告負有
      五十八萬六千五百三十元之服務報酬債務（此節尚有爭執
      ），原告請求不具陳光宣繼承人身分之被告負清償之責，
      顯非有據。
五、綜上所述，原告依與被繼承人陳光宣間「同意書」契約關係
    所生之債為請求，然被告並非陳光宣之繼承人，對於陳光宣
    死亡時所遺債務不負清償之責，從而，原告依與陳光宣間同
    意書之約定及繼承法律關係，請求被告給付服務報酬五十八
    萬六千五百三十元，及自支付命令聲請狀繕本送達翌日起至
    清償日止，按週年利率百分之五計算之利息，洵屬無據，不
    應准許，爰予駁回。
六、本件事證已臻明確，兩造其餘攻擊防禦方法及所提證據，經
    本院審酌後，認於判決結果不生影響，爰不一一論列，併此
    敘明。　　
據上論斷，本件原告之訴為無理由，依民事訴訟法第七十八條，
判決如主文。
中　　華　　民　　國　　111 　年　　3 　　月　　24　　日
                    民事第四庭  法　官  洪文慧
以上正本係照原本作成。
如對本判決上訴，須於判決送達後20日內向本院提出上訴狀。如
委任律師提起上訴者，應一併繳納上訴審裁判費。
中　　華　　民　　國　　111 　年　　3 　　月　　24　　日
                                書記官  顏子薇